【裁判字號】    89,訴,1769
【裁判日期】    890922
【裁判案由】    偽造文書等
【裁判全文】
臺灣高雄地方法院刑事判決                        八十九年度訴字第一七六九號
    公  訴  人  臺灣高雄地方法院檢察署檢察官
    被      告  甲○○
右列被告因偽造文書等案件，經檢察官提起公訴（八十九年度偵緝字第一一０九號）
，本院判決如主文：
    主  文
甲○○意圖為自己不法之所有，而侵占對於業務上所持有之物，處有期徒刑陸月，緩
刑參年，緩刑期內付保護管束。
扣案簽帳單上偽造之「陳旭欽」之署押壹枚沒收之。
    事  實
一、甲○○係位於高雄縣大社鄉○○路九號大社加油站之加油工，負責為顧客加油及
    收取、保管加油款項之工作，為從事業務之人，竟意圖為自己不法所有及偽造署
    押之犯意，於民國八十九年一月三十日晚間十一時二十七分許，趁在該加油站內
    為顧客陳旭欽加完新台幣（下同）八百元之汽油而持有陳旭欽用以結帳之信用卡
    之際，冒刷陳旭欽所持有之慶豐銀行信用卡（卡號0000000000000
    000號）消費金額一千元乙次，並於簽帳單上偽造陳旭欽之署押後持向加油站
    報帳，而自所收之當日營業金額中取出一千元侵占入己。嗣因該加油站之站長李
    梅飾發覺陳旭欽之刷卡紀錄異常，始查獲上情，並扣得上開偽造之簽帳單一紙。
二、案經高雄縣警察局移送臺灣高雄地方法院檢察署檢察官偵查起訴。
    理  由
一、訊據被告甲○○對於在簽帳單上偽簽陳旭欽之署押，及自客顧所收取之加油費中
    取出一千元予以侵占入己等事實坦承不諱，惟矢口否認有盜刷陳旭欽信用卡之犯
    行，辯稱：是弄錯了，因當時有另一輛車子加油一千元，誤以為陳旭欽這一輛就
    是加油一千元的一輛車子，才又再刷一次云云。經查，右揭事實，業據被告於警
    訊及偵查中自白不諱，核與被害人陳旭欽於警偵訊中指訴之情節相符，並有偽造
    陳旭欽署押之簽帳單一紙扣案可資佐證；被告既係陳旭欽加油時將信用卡交予伊
    刷卡付費，則對於陳旭欽加油之消費金額自應知之甚詳，縱認被告之操作有疏失
    而誤刷陳旭欽之信用卡，衡諸常情亦應當場向陳旭欽表明並將簽帳單予以作廢，
    豈有擅自偽簽陳旭欽之署押後向加油站報帳，並自所收取之加油費中抽出一千元
    予以侵占入己，致陳旭欽額外負擔一千元之理，足見被告所辯要屬卸責之詞，不
    足採信，本件事證已臻明確，被告犯行堪以認定。
二、被告甲○○於簽帳單上偽簽陳旭欽之署押後，持之向加油站報帳而侵占業務上持
    有之加油費一千元，核其所為，係犯刑法第二百十六條、第二百十條之行使偽造
    私文書罪及同法第三百三十六條第二項之業務侵占罪。被告偽造署押為偽造私文
    書之階段行為，不另論罪；又其偽造私文書後進而行使，其偽造私文書之低度行
    為應為行使之高度行為吸收，亦不另論罪。被告所犯上開行使偽造私文書及業務
    侵占罪間，有方法結果之牽連關係，為牽連犯，應依同法第五十五條後段規定，
    從一重之業務侵占罪處斷。公訴人雖未就被告業務侵占犯行提起公訴，然檢察官
    就犯罪事實一部起訴，其效力及於全部，本件被告業務侵占之犯行與前揭論罪之
    行使偽造私文書部分，有方法結果之牽連關係，已如前述，本院自應就屬牽連犯
    之裁判上一罪之業務侵占犯行部分一併加以審判。爰審酌被告犯罪所取得之利益
    為一千元，所得非鉅，且犯後坦承部分犯行，態度尚佳等一切情狀，量處如主文
    所示之刑。又被告未曾受有期徒刑以上刑之宣告，有臺灣高等法院被告全國前案
    紀錄表在卷可參，因一時失慮，偶罹刑章，犯後坦承部分犯行應具悔意，其經此
    刑之宣告，應知所警惕諒無再犯之虞，本院認對被告所處之刑，以暫不執行為適
    當，予以宣告緩刑三年，並於緩刑期內付保護管束，用啟自新。扣案之簽帳單上
    偽造之「陳旭欽」署押一枚，應依刑法第二百十九條之規定，不問屬於犯人與否
    ，併予沒收之。至公訴意旨認被告尚觸犯刑法第三百二十條第一項之竊盜罪嫌云
    云，惟查，被告係於陳旭欽交付信用卡刷卡結帳之際，冒刷一千元之加油金額一
    次後，將信用卡交還陳旭欽收執，其冒刷之舉動乃係為取得簽帳單及得以在簽帳
    單上偽造陳旭欽署押後，再據以侵占業務上持有之加油費一千元之部分行為，對
    該信用卡顯無不法所有之意圖，自不另成立刑法第三百二十條第一項之竊盜罪，
    惟公訴意旨以此部分與前開有罪部分係牽連犯之裁判上一罪關係，爰不另為無罪
    之諭知，附此敘明。
據上論斷，應依刑事訴訟法第二百九十九條第一項前段、刑法第五十五條、第二百十
條、第二百十六條、第三百三十六條第二項、第二百十九條、第七十四條第一款、第
九十三條第一項，罰金罰鍰提高標準條例第一條前段，判決如主文。
本案經檢察官吳秋瑩到庭執行職務。
中      華      民      國    八十九    年      九      月    二十二    日
                          臺灣高雄地方法院刑事第三庭
                                  審判長法  官    宋明中
                                        法  官    周志賢
                                        法  官    柯彩燕
右正本證明與原本無異。
如不服本判決，應於判決送達後十日內，向本院提出上訴狀。
                                        書記官    楊真芬
中      華      民      國    八十九    年      九      月    二十六    日


司法院資訊處製作；財團法人民間司法改革基金會備份。
